臺灣高等法院臺南分院刑事判決　　　　　 九十一年度上更(二)字第七三號 孝股
　　上訴人即被告　甲○○
　　指定辯護人　　本院公設辯護人乙○○
右上訴人因毒品危害防制條例案件，不服臺灣臺南地方法院八十八年度訴字第六二九
號中華民國八十九年十一月三十日第一審判決（起訴案號：臺灣臺南地方法院檢察署
八十八年度偵字第四七四四號），提起上訴，判決後，經最高法院第二次發回更審，
本院判決如左：
      主  文
原判決撤銷。
甲○○連續販賣第一級毒品，累犯，處有期徒刑拾參年，褫奪公權伍年。
扣案之海洛因九小包淨重拾肆點陸陸公克沒收銷燬，海洛因包裝重貳點捌柒公克、中
空塑膠袋肆只、小空塑膠袋陸只、及裝過毒品之空塑膠袋壹只均沒收。販賣毒品所得
新臺幣伍萬元沒收，如全部或一部不能沒收時，應以其財產抵償之。
      事  實
一、甲○○曾於民國（下同）八十二年間，因施用海洛因及安非他命二罪，經臺灣臺
    南地方法院依序分別判處有期徒刑三年六月、有期徒刑十月，並定應執行刑為有
    期徒刑四年二月確定，發監執行後於八十四年十一月十五日假釋，迄八十六年十
    月十日因縮短刑期假釋期滿，視為已執行完畢，猶不知悔改。復基於意圖販賣第
    一級毒品海洛因營利之概括犯意，自八十八年三月十一日至同年月十九日間，均
    由李明輝電其所持用之0000000000號呼叫器，聯絡約定買賣海洛因之
    數量、價錢、及交易地點後，先後八次連續在臺南市○○路、臺南醫院等處，除
    第一次以新台幣（下同）一萬五千元，餘七次均以五千元之價格，販賣第一級毒
    品海洛因予李明輝施用（施用毒品部分另案偵辦），共得款五萬元，嗣於同年四
    月一日二十三時許，為警在臺南市○○街一百六十號其住處查獲，並在其身上起
    出海洛因一小包、現款三萬八千三百元，及在該住處屋內起出海洛因八小包（以
    上海洛因合計九小包合計淨重十四‧六六公克、包裝重二‧八七公克），暨上開
    號碼之呼叫器一只、大空塑膠袋四十一個、甲○○所有，預備供販賣海洛因所用
    之中空塑膠袋四只、小空塑膠袋六只、其所有裝過毒品之空塑膠袋一只等物。
二、案經臺南市警察局第六分局報請臺灣臺南地方法院檢察署檢察官偵查起訴。
      理  由
一、訊據上訴人即被告甲○○，固不諱言有於右揭時地，經警查扣得上開海洛因等物
    之事實，惟矢口否認有何販賣第一級毒品之犯行，辯稱：其不認識李明輝，未曾
    販賣海洛因予李明輝，上開呼叫器雖為王雅惠之朋友林金山交其使用，但係因王
    雅惠與林金山為男女朋友關係，但為林金山之配偶發現，致王雅惠不敢再到公司
    上班，王雅惠若需要生活費，即透過該呼叫器，由渠轉達林金山。再扣案之海洛
    因係供其自己吸用，非供作販賣之用云云。
（一）經查：
  １、被告確有販賣海洛因予李明輝施用之事實，已據證人李明輝在警訊中證稱：「
      從二月底開始向被告買毒品，是先打呼叫器，待被告回電後，就在電話中先談
      購買錢數，爾後約定地點交易。在電話中談及海洛因之暗語是，要買五千元就
      說去找老五，要買三千元就說要去找老三」、「（被告親自與你交易海洛因買
      賣是於何時在何地？你向他買了多少錢）時間是大約二月底，地點是在臺南市
      ○○路之臺南紡織公司門口，這次是買了五千元」（見警訊卷第十頁正面起至
      反面）），繼在原審結證稱：「當時是一個朋友說要買毒品打這個00000
      0000號的呼叫器號碼就可以了，從八十八年二月底開始就用這呼叫器與對
      方有毒品交易，‧‧‧買了二、三十次，每次都是阿呆拿毒品來的，錄音帶的
      內容確實是伊和綽號阿呆的人買毒品沒錯」（見原審卷第五十三、五十四頁）
      ，及在本院前審結證稱：「我買海洛因都是打0000000000號之呼叫
      器，接聽的人我不知道，但都是阿呆打電話與我聯絡，且送貨來給我」（見本
      院上訴字第一四六號卷第四十六頁）等語甚詳。
  ２、證人即查獲被告之警員廖世華在原審結證稱：「當時監聽了王雅惠、李明輝的
      電話及被告的呼叫器，伊瞭解被告當時所使用的呼叫器內碼後，可以撥到南方
      通訊那裡，聽到呼叫器裡的留言，而警訊筆錄中的紀錄表，就是伊監聽被告所
      使用之呼叫器內，李明輝留給被告的留言所紀錄而成的，當時是從監聽王雅惠
      的電話中才知道這個呼叫器是被告在使用，從留言中可知當時李明輝是和被告
      直接交易，而被告的綽號很多，當時伊也有對照李明輝打呼叫器過來，人再過
      來所需的時間，被告也就差不多在那個時候從家裡出來」等語在卷（見原審卷
      第二一八頁）。証人廖世華於本院更審前更証稱「被告以前就有吸食毒品之前
      科，．．．。有監聽他的電話知道他與李明輝有買賣毒品的情形，他說要找老
      三老五，老三是三千元、老五就是五千元。．．．。監聽之後我派警埋伏，等
      他送貨出來將他逮捕，又在他住處查獲毒品。在他身上起出一小包，在住處起
      出八小包毒品」（見本院更一審卷第四十九頁）。
  ３、再者，被告所使用之呼叫器號碼為0000000000號，李明輝確以該呼
      叫器作為聯絡工具，與被告多次交易買賣海洛因，亦有監聽譯文紀錄存卷足稽
      （見警訊卷第十三頁、十四頁）。而該監聽係經台灣台南地方法院檢察署檢察
      官核發之通訊監察書而實施監聽（見更一審卷第一０三頁），足認該監聽為合
      法。再該監聽錄音帶經原審當庭採放結果，確有一男子聲提到「老三、老五」
      （見原審卷第二二一頁），並有於案發時經警查扣之海洛因九小包、上開呼叫
      器一只、中空塑膠袋四只、小空塑膠袋六只、大空塑膠袋四十一個、及裝過毒
      品之空塑膠袋一只等物扣案為憑。而扣案之九小包海洛因粉末，經送法務部調
      查局鑑定結果，確均屬第一級毒品海洛因，合計淨重為十四‧六六公克、包裝
      重二‧八七公克等情，亦有法務部調查局0000000號檢驗通知書一份，
      附於偵查卷可佐（見偵查卷第十五頁）。
（二）被告雖以前開情詞辯置。但查：
  １、被告在原審既自承李明輝所憑以聯絡之0000000000號呼叫器，確係
      林金山於八十八年過年前交予其使用，迄同年四月間案發時止，均由其持有使
      用中，其間未曾還給林金山等情（見原審卷第六十七頁），足見該呼叫器雖非
      被告申請所有，然自八十八年過年前之二月間起，迄案發為警查獲時止，均在
      被告手中而為被告所使用無疑。且被告自警訊時起迄原審八十九年二月十八日
      審理時為止，均未曾提及在其使用呼叫器期間，仍常接獲欲找林金山之呼叫訊
      息，而其亦會告知林金山等語；乃其自委任辯護人閱卷而得知前揭呼叫器之監
      聽紀錄後，始翻異前供改稱：「使用期間常接獲呼叫林金山之訊息，也會告知
      林金山」云云，加以林金山又已因故死亡，被告復未提出此部分之具體事證供
      本院調查憑認；再參以販毒為政府大力查緝之重罪，販賣毒品者避人耳目猶恐
      不及，林金山苟係以該呼叫器充供與購毒者之聯絡工具，該林金山豈會任意將
      該呼叫器交予被告持有使用，而僅偶爾詢問被告是否有人呼叫伊，而無懼被告
      發覺其係販毒者而加以告發之理？況林金山又如何能隨時掌握欲購毒者之訊息
      ，而能順利販賣毒品牟利？再觀之該監聽紀錄所載，自八十八年三月十一日十
      一時起至同年月十九日十時止短短七、八日，除第一次購買一萬五千元毒品海
      洛因外，其餘連續七次均係以「老五」之代號聯絡交易，合計八次買賣毒品之
      價額高達五萬元，顯見買受人透過該呼叫器聯絡毒品交易之頻繁，若果真林金
      山為求與王雅惠聯絡之用，衡情豈有交付毒品交易頻繁之呼叫器之理；且被告
      自八十年間起即陸續因施用第二級毒品安非他命或海洛因經法院判決有期徒刑
      確定，且相繼經送觀察、勒戒或戒治中，此有被告全國前案紀錄表附卷足憑。
      則就毒品交易如何以代號相稱，豈有不知之理，而被告就該監聽譯文係其與証
      人李明輝之對話一節，於本院更一審調查時供明在卷（見更一審卷第一０一頁
      ），則被告竟願意「不勝其繁轉達買者之交易訊息」予林金山，事後再辯稱該
      呼叫器僅供林金山與王雅惠聯絡代轉達之用，不知「老三」、「老五」之意思
      （見更一審卷第一０一頁），僅轉達予林金山云云，再再與常理相悖。是被告
      所辯「該呼叫器係供作王雅惠與林金山聯絡生活費，由其代轉達之內，使用期
      間常接獲呼叫林金山之訊息，也會告知林金山」云者，顯係為迴避上開監聽紀
      錄內容之卸責之詞，難認屬實情。
  ２、再觀諸証人李明輝前揭在原審及本院上訴審時証稱：「當時是和綽號阿呆之人
      交易，阿呆應是幫被告送貨的人」、「都是阿呆打電話與我聯絡，且送貨來給
      我」云云；於本院更一審調查時則更証稱：雖有以呼叫器000000000
      0號作為聯絡購買海洛因之事，但係向「阿呆」買的，非與被告聯絡買毒品，
      且被告並非「阿呆」之人云云（見更一審卷第六十三頁）。被告復迭辯稱其綽
      號非「阿呆」云云，似認証人李明輝並非與被告交易，或另有「阿呆」其人，
      而與被告共同販賣毒品之可能。然觀之証人李明輝之警訊筆錄所載，証人李明
      輝原均稱「向綽號安哥甲○○購買海洛因」等語（見警訊卷第九頁反面至第十
      頁正面第九行止），經警訊及「除甲○○本人和你交易外，是否有他人替甲○
      ○送貨」一節，証人李明輝始稱「另有一名綽號阿呆的男子在替甲○○送貨」
      云云（見警訊卷第十頁正面最後第三行），則依証人李明輝警訊筆錄所載，証
      人李明輝一再証稱聯絡交易毒品海洛因之對方為被告，僅是否另有一人幫被告
      送貨一事，証人始証稱「尚有阿呆」之人，此由証人李明輝其後於原審審理時
      亦証稱「綽號阿呆的男子應該是在替被告送貨的」等語（見原審卷第五十四頁
      ），益証証人李明輝稱「阿呆」之人，僅係是否幫被告送貨之人，而非買賣毒
      品或聯絡交易之人均為「阿呆」。自難以証人李明輝警訊筆錄所載，即認被告
      全無聯絡交易毒品之事實。況被告自承該監聽錄音帶內與証人李明輝通話之人
      為被告本人，且有提及「老五」、「老三」，僅不知其意云云，已如前述（見
      更一審卷第一０一頁），核與証人李明輝一再証稱「以前開呼叫器聯絡買賣毒
      品、買五千元說找老五、買三千元說找老三」等語相符。則証人李明輝自原審
      調查審理，迄至本院更一審調查時稱「係向阿呆之人購買毒品」云云，其真實
      性已有可疑之處。再者，依証人李明輝於原審審理時証稱「．．．。而錄音帶
      （即監聽錄音帶）內容確實是我跟綽號阿呆的人買毒品沒錯．．．」等語（見
      原審卷第五十四頁），然該錄音帶係被告與証人李明輝通話之記錄，已如前述
      ，証人李明輝竟証稱「係與阿呆之人聯絡買毒品」等語，又稱「阿呆」之人非
      被告，前後已有不符之處，且與其於警訊時証稱「與綽號安哥之被告聯絡購買
      毒品」，僅幫被告送貨之人尚有他人即「阿呆」等語，亦有不同。是証李明輝
      上開於原審至本院更一審調查時所稱「與阿呆之人買賣毒品，並非被告」云云
      ，自無可採，尚難以此而為被告有利之証據。
  ３、第查証人李明輝均係打上開呼叫器與對方聯絡，而証人李明輝之警訊筆錄中，
      會寫成綽號阿呆者在幫被告送貨，係因警察告訴證人李明輝說去抓的時候有好
      幾人跑掉而來各情（見原審卷第五十四頁），既據証人李明輝証明在卷，而前
      開呼叫器均在被告持有使用中，並未轉交他人，復有如前述，再參諸毒品交易
      之隱密性，及販毒者唯恐遭人發覺警戒心重之特性，被告於交易時稱其綽號為
      阿呆云云，衡情自屬可能且不違常理。再者証人李明輝係因警察告知查緝當時
      有好幾人跑掉，始推論綽號阿呆者為替被告送貨之人，是亦難憑此即遽予推論
      被告並未販賣毒品，或另有阿呆其人而與被告共同販賣。是証人李明輝有關「
      阿呆」部分之証述，應係出於不明真相有所誤會，或係為迴護被告所故為虛擬
      誤導之詞，並不足影響被告有販賣毒品事實之認定。
  ４、又因被告矢口否認有販賣海洛因予証人李明輝，且証人李明輝前所供有關向被
      告購買毒品之時地、次數、價格等情，亦因囿於記憶雖無從精確算定。然本院
      以前揭李明輝所憑以聯絡之0000000000號呼叫器監聽譯文內容，既
      已明載監聽之時間為八十八年三月十一日至同年月十九日，談話內容有先後購
      買海洛因八次，價格除第一次為一萬五千元外，餘七次均為五千元等情明確，
      則依罪疑惟輕原則，應以該呼叫器監聽譯文內容之具體事證，為認定被告販賣
      毒品予証人李明輝之時地、次數、及價格之依據，較有利於被告。則被告連續
      販賣第一級毒品海洛因合計應為八次，販毒所得共為五萬元，應可認定。再者
      被告既不承認有販賣海洛因之情事，本院自無從查得其販入上開毒品之真正價
      格，及其是否因販賣予李明輝而獲得具體利潤之金額；然查海洛因物稀價昂，
      取得不易，且為政府嚴予查緝取締之違禁物，而非法販賣毒品之刑責甚重，是
      以非法販賣毒品者，苟無利可圖，衡情自無甘冒被查緝法辦之危險，而無端平
      價供應他人，堪認被告販入海洛因之價格，必較販出之價格低廉，或以同一價
      格而減少海洛因之份量，而有從中賺取差額利潤圖利之意圖及事實，此應屬不
      違背社會通常經驗之合理判斷，從而應認被告將毒品販賣予李明輝時，確有從
      中賺取利潤，而有營利之意圖至明。
（三）綜上各情，足認被告所辯前詞，要屬畏罪卸責之飾詞，無足取信。本件事證已
      臻明確，被告之犯行洵堪認定。
二、查海洛因係屬毒品危害防制條例第二條所稱之第一級毒品，被告非法販賣之，核
    其所為，係犯該條例第四條第一項之販賣第一級毒品罪。其持有第一級毒品之低
    度行為，已為其進而販賣之高度行為所吸收，不復另論。其先後多次販賣毒品犯
    行，時間緊接，犯罪基本構成要件相同，顯係基於概括犯意反覆為之，應依連續
    犯規定以一罪論，惟因該罪法定本刑為死刑及無期徒刑，依法不得加重其刑。再
    被告曾於八十二年間，因施用海洛因及安非他命二罪，經臺灣臺南地方法院依序
    分別判處有期徒刑三年六月、有期徒刑十月，並定應執行刑為有期徒刑四年二月
    確定，發監執行後於八十四年十一月十五日假釋，迄八十六年十月十日因縮短刑
    期假釋期滿，視為已執行完畢，此有臺灣高等法院被告全國前案紀錄表附卷足憑
    ，其於有期徒刑執行完畢後五年內再犯本罪，為累犯，惟因該罪法定本刑為死刑
    及無期徒刑，依法亦不得加重其刑。又被告固有施用毒品前科，然並無販賣毒品
    前科，且此次所販賣予他人之人數僅一人，與坊間大盤販賣毒品者迥然不同，衡
    情若處以法定刑最低無期徒刑，依社會一般觀念仍有情輕法重之嫌，足見其犯罪
    情狀顯堪憫恕，應依刑法第五十九條規定酌減其刑。
三、原審據予論罪科刑，固非無見。惟查（一）原判決認定被告販賣毒品予李明輝之
    時地、次數、價格有誤，及認被告亦有販賣毒品予王雅惠（詳後述），其事實之
    認定已均有未合；（二）且原判決未論被告累犯，及將上開呼叫器及大空塑膠袋
    四十一只併予宣告沒收，亦均有未當。被告上訴意旨，全然否認犯罪，並以前開
    情詞指摘原判決不當，雖無足取；惟原判決既有可議，自應由本院將原判決予以
    撤銷改判。爰審酌被告之素行、犯罪之動機、目的、手段、所生危害、所得利益
    、及其犯後態度等一切情狀，量處有期徒刑十三年，並依其犯罪性質，認有褫奪
    公權之必要，爰併予宣告褫奪公權五年，以資懲儆。又扣案之海洛英九小包合計
    淨重十四‧六六公克，為第一級毒品，應依毒品危害防制條例第十八條第一項前
    段規定，予以沒收銷燬之；另海洛因包裝重二‧八七公克係供做放置海洛因防潮
    之用，中空塑膠袋四只、小空塑膠袋六只、及裝過毒品之空塑膠袋一只，均係供
    被告販賣毒品所用或預備供販賣毒品所用，且經被告自承為其所有之物（見本院
    上訴字第一四六號卷第六十二頁），亦應分別依毒品危害防制條例第十九條第一
    項及刑法第三十八條第一項第二款規定，併予宣告沒收。至扣案之上開呼叫器一
    只、大空塑膠袋四十一只，因非被告所有之物，是姑不論是否供被告犯罪所用，
    爰不併予宣告沒收；另扣案之安非他命一小包（毛重一‧六公克）雖為違禁物、
    安非他命吸食器一組，雖亦為被告所有，然均非供被告犯本件犯罪所用之物，應
    由檢察官另行聲請處理，亦不併予宣告沒收；另自被告身上所查扣之三萬八千三
    百元現款，被告既堅決否認係其販賣毒品所得，復查無其他具體證據足認係其販
    賣毒品所得之財物，亦不併予宣告沒收。又被告先後八次賣毒品予証人李明輝，
    共得款五萬元，既經本院認定如上，雖未扣案，然亦不能證明業已滅失，仍應依
    毒品危害防制條例第十九條第一項規定，併予宣告沒收，如全部或一部不能沒收
    時，以其財產抵償之。
四、公訴意旨另略以：被告自八十八年二月底起至同年三月底止，在上址共販賣二、
    三十次之第一級毒品海洛因予証人李明輝（應扣除上開成罪之販賣時間及次數）
    ；又於同年三月二十一日，亦以上開呼叫器為工具，在臺南市○○路一０七巷四
    十二號，以一包五千元之價格，販賣一次第一級毒品海洛因予証人王雅惠施用。
    因認被告此部分亦犯有連續販賣第一級毒品之罪嫌云云。按犯罪事實應依證據
    認定之，無證據不得推定其犯罪事實，刑事訴訟法第一百五十四條定有明文。訊
    據被告均堅詞否認有此部分販賣毒品之犯行，並辯稱未曾販賣海洛因予該二人云
    云。經查被告販賣毒品予証人李明輝有罪部分，既經本院認事用法有如上述，是
    起訴意旨除上開有罪所認定之事實外，餘均無積極證據證明亦構成犯罪，是被告
    被訴此部分罪嫌，應屬不能證明犯罪。次查公訴人認被告之所以亦有販賣毒品予
    証人王雅惠之罪嫌，無非以証人王雅惠在警訊中之證詞為論據。卷查證人王雅惠
    在警訊中固曾證稱：「我於八十八年三月二十一日，向綽號「安哥」的人（被告
    ）購買五千元海洛因，我打「安哥」所使用之呼叫器0000000000號，
    留下家中電話，他再回電，那一次是「安哥」將毒品拿至我家客廳交給我，我再
    至銀行提錢給他」云云；第以該證人嗣在原審即已翻供改證稱：「被告並未賣毒
    品給我，毒品是向被告要的，沒有錢給他，是有一天他身體不舒服，向我借錢，
    我去銀行領錢給他，當天並未交付海洛因」等語（見原審卷第四十三頁），繼在
    本院上訴審時結證稱：「我未於八十八年三月二十一日，在家裡向被告買海洛因
    ，當天被告沒有交海洛因給我，但以前有交給我二、三次，沒向我收錢，是我向
    他要的，在警訊中係因當時我將系爭這只呼叫器，交給被告使用，結果無端扯上
    我，我一氣之下才這麼說，事實上沒有」等語（見本院上訴字第一四六號卷第四
    十五頁），凡此有各該筆錄存卷足證，據此堪認證人王雅惠之指證，先後不一游
    移不定，而有嚴重瑕疵，已難採為被告犯罪之證據。此外復無如証人李明輝部分
    有上開監聽譯文佐證，或其他積極確切之證據憑信。被告被訴販賣毒品予証人王
    雅惠部分，同屬不能證明。惟因公訴人認被告被訴此二部分犯行，均與被告上開
    成罪部分，具有裁判上一罪之連續犯關係，依審判不可分之原則，爰均不另為無
    罪判決之諭知。
據上論斷，應依刑事訴訟法第三百六十九條第一項前段、第三百六十四條、第二百九
十九條第一項前段，毒品危害防制條例第四條第一項、第十八條第一項前段、第十九
條第一項，刑法第十一條前段、第五十六條、第四十七條、第五十九條、第三十七條
第二項、第三十八條第一項第二款，判決如主文。
本案經檢察官吳忠賢到庭執行職務。
中      華      民      國    九十一    年      四      月      十      日
                                     臺灣高等法院臺南分院刑事第五庭
                                             審判長法官  鄭  文  肅
                                                   法官  王  浦  傑
                                                   法官  陳  珍  如
右正本證明與原本無異。
如不服本判決，應於判決送達後十日內向本院提出上訴狀，其未敘述理由者並應於提
出上訴狀後十日內向本院補提理由書（應附繕本)。
                                              法院書記官  周  美  莉
中      華      民      國      九十一    年    四     月      十二     日
附錄：本判決論罪科
附錄法條：
毒品危害防制條例第四條第一項：製造、運輸、販賣第一級毒品者，處死刑或無期徒
                              刑，處無期徒刑者，得併科新臺幣一千萬元以下罰
                              金。
